臺灣高等法院刑事判決
111年度上易字第60號
上  訴  人  臺灣臺北地方檢察署檢察官
被      告  汪啓宗




上列上訴人因被告妨害名譽案件，不服臺灣臺北地方法院110年
度審易字第1586號，中華民國110年11月29日第一審判決（起訴
案號：臺灣臺北地方檢察署110年度偵字第17036號），提起上訴
，本院判決如下：
    主  文
原判決撤銷。
汪啓宗犯公然侮辱罪，處罰金新臺幣參仟元，如易服勞役，以新
臺幣壹仟元折算壹日。
    事  實
一、汪啟宗於民國110年1月20日15時40分許，徒步行經○○市○○區
    ○○街與○○○路口，因質疑車牌號碼000-0000號營業小客車之
    駕駛郭廷新未禮讓行人而起口角，乘客楊景輝即上前勸阻，
    汪啟宗竟基於公然侮辱之犯意，於不特定人得共見共聞之上
    開道路上，以「操你媽」等語辱罵楊景輝，足以貶低楊景輝
    人格及社會評價。
二、案經楊景輝訴由○○市政府警察局○○第二分局報告偵辦。
    理  由
壹、程序事項：
一、按被告以外之人於審判外之言詞或書面陳述，除法律有規定
    者外，不得作為證據；被告以外之人於審判外之陳述，經當
    事人於審判程序同意作為證據，法院審酌該言詞陳述或書面
    陳述作成時之情況，認為適當者，亦得為證據；當事人、代
    理人或辯護人於法院調查證據時，知有第159 條第1 項不得
    為證據之情形，而未於言詞辯論終結前聲明異議者，視為有
    前項之同意，刑事訴訟法第159 條第1 項及第159 條之5 分
    別定有明文。本判決下列所引用被告以外之人於審判外之陳
    述，被告及檢察官於本院審理時均同意上開證據具證據能力
    （見本院卷第39、59頁），本院審酌上開證據資料作成時之
    情況，尚無違法、不當或顯不可信之情況，認以之作為證據
    應屬適當，依刑事訴訟法第159 條之5 規定，認前揭證據均
    有證據能力。
二、本判決以下所引用之非供述證據，均與本件事實具有自然關
    聯性，且核屬書證、物證性質，依刑事訴訟法第158條之4之
    規定，堪認均具有證據能力。
貳、實體事項：
一、被告於原審及本院審理時，固坦認於上述日期，行經上開地
    點因過馬路，行走在行人穿越道上，先後有與證人即計程車
    司機郭廷新、告訴人楊景輝起口角之情不諱，惟矢口否認有
    何對其公然侮辱之犯行，辯稱：伊當時僅有說「干你屁事」
    ，並沒有說「操你媽」，是告訴人聽錯了云云。經查：
　㈠被告於110年1月20日下午3時許，行經○○市○○區○○○路與○○街
    口時，於通過該路口人行道馬路過程中，適有由證人郭廷新
    駕駛車號000-0000號營業小客車，車內載有乘客即告訴人楊
    景輝及其母親經過該處，被告因郭廷新駕車行經行人穿越道
    未禮讓正欲穿越道路之被告先行通過而起爭執乙節，為被告
    所是認，核與證人郭廷新、楊景輝陳述大致相符（見偵查卷
    第21至22、27至29頁，原審卷第43至45、47至48頁），復有
    路口監視器翻拍照片附卷可按（見偵查卷第35至36頁），上
    情堪以認定。 　　
　㈡按證據之取捨、證明力之判斷及事實之認定，俱屬事實審法
    院之職權，倘其採證認事並未違背經驗法則或論理法則，復
    已敘述其憑以判斷之心證理由，即不能任意指為違法，而據
    為上訴第三審之理由。又被害人縱立於證人地位而為指證及
    陳述，仍應調查其他證據以察其是否與事實相符，亦即須有
    補強證據以擔保其指證、陳述之真實性，而為通常一般人不
    致有所懷疑者，始得採為論罪科刑之依據。所謂補強證據，
    係指被害人之陳述本身以外，足以證明犯罪事實確具有相當
    程度真實性之證據，其不以證明犯罪構成要件之全部事實為
    必要。無論直接證據、間接證據，或係間接事實之本身即情
    況證據，祇須與被害人指證具有相當關聯性，且與被害人之
    陳述內容相互印證，綜合判斷，已達於使一般之人均不致有
    所懷疑，得以確信其為真實者，即足當之(最高法院111年度
    台上第747號判決意旨參照)。經查：
　1.證人楊景輝於警、偵訊及原審審理中均指稱：我勸雙方不要
    動手時，被告走到對面人行道處，即開口罵國罵我「操你媽
    」等語一致（見偵查卷第22、60頁，原審卷第43至44、46頁
    ）。
　2.證人郭廷新於警詢中稱：我先與被告爭執，後來乘客楊景輝
    下車也與被告爭執，被告罵楊景輝「幹你娘」等等字句等語
    （見偵查卷第28頁）；而於偵查中檢察官訊問時，證人郭廷
    新則稱：我先與被告發生爭執，客人楊景輝在車上打開車窗
    跟被告說不可以這樣，就與被告吵起來，被告當時有罵三字
    經，至於是何三字經，我忘記了，只有罵1句，是否是罵幹
    你娘，其實我也不確定，【我只知道他是罵髒話，當初乘客
    質疑被告髒話的意思是罵他媽媽，告訴人認被告為何要罵他
    媽媽】，他不服氣才提告等語（見偵查卷第73至74頁），於
    原審審理中則陳：被告有罵不好聽的話，「髒話」就是罵人
    的意思，我在檢察官偵查中所講屬實等語（見原審卷第48至
    49頁）。
　3.經查，證人郭廷新於警詢時證稱：被告有罵「幹你娘」等語
    ，固與證人楊景輝所證：被告係罵「操你媽」等語稍有未同
    ，然證人郭廷新於偵查時證稱被告係對證人楊景輝罵：「三
    字經」等語，於原審亦證稱：當初乘客質疑被告髒話的意思
    是「罵他媽媽」，告訴人認被告為何要「罵他媽媽」之言語
    大致相符，亦即，證人楊景輝證述被告罵「操你媽」之用語
    ，其中我「操你媽」亦為「三字經」或與「幹你娘」之意義
    相仿，且參酌證人郭廷新於原審審理時證稱：當時告訴人有
    質疑被告「髒話」的意思是「罵他媽媽」，足證當時證人楊
    景新於案發現場確有質疑被告為何「罵他媽媽」，亦足證被
    告當時應有使用相關之漫罵用語侮辱被告甚明，凡此諸節，
    俱足補強被告於上開時、地，確有以侮辱性之用語公然侮辱
    被告之行為甚明。否則，依證人郭廷新所述，若無上情，何
    以告訴人當場會質疑被告使用「髒話」的意思是「罵他媽媽
    」？是以，依證人郭廷新上開證述被告漫罵告訴人之具體內
    容前後雖有微異，但其所證述被告於前揭時、地，於公共場
    所，有以「幹你娘」、「髒話」或「三字經」漫罵告訴人之
    全部意旨綜合以觀，再與告訴人證述之內容相互印證、綜合
    判斷下，確足以補強告訴人所指被告於上開時、地，有以「
    操你媽」之用語漫罵告訴人之行為，質言之，證人郭廷新上
    開所述被告有以「幹你娘」、「髒話」或「三字經」漫罵告
    訴人之全部意旨，雖前後稍異，但客觀上並非完全悖離告訴
    人所指述「操你媽」等漫罵告訴人之解釋範圍，亦非使用完
    全不同於「操你媽」之其他用語，是以證人郭廷新之證述，
    客觀上足以顯現出被告有於前揭時、地，公然漫罵告訴人之
    行為，而得以確信其確遭被告以「操你媽」之用語辱罵之事
    實為真，是證人郭廷新之證述，自足以資為認定被告有上開
    公然侮辱行為之補強證據。
　4.是被告辯稱：伊當時僅有說「干你屁事」，並沒有說「操你
    媽」，是告訴人聽錯了云云，經核與本案卷證資料未符，自
    難認為可採。　
　㈢綜上各情相互酌參，被告矢口否認犯行，顯係事後飾卸之詞
    ，不足採信，本案事證明確，被告之上開犯行堪以認定，應
    依法論科。　　　　
二、論罪：
　　核被告所為，係犯刑法第309條第1項之公然侮辱罪。
三、不另為無罪之諭知部分：
　　公訴意旨認被告於上開時地另以「干你屁事」等言論辱罵告
    訴人，亦足以貶抑告訴人之人格及社會評價。經查，被告確
    有於上開時地對告訴人稱「干你屁事」等語，亦據被告所供
    承，且據證人楊景輝、郭廷新證述在卷可稽，惟考該等言論
    ，於一般口語及社會評價中固可使聽聞之人產生不快，然尚
    難認屬足以貶損一般人名譽及尊嚴之粗言穢語，無從論以公
    然侮辱之罪責。此部分行為本應為被告無罪之諭知，然公訴
    意旨認被告係以一公然侮辱行為辱罵告訴人「干你屁事」等
    語而具一罪關係，爰不另為無罪之諭知。
四、撤銷改判之理由：　　　
  ㈠原審未予詳查，遽為被告無罪之判決，容有未洽。檢察官上
    訴意旨執此提起上訴為有理由，自應由本院將原判決撤銷，
    另為適法之判決。
　㈡爰審酌被告與告訴人素不相識，僅因搭乘計程車發生糾紛，
    即口出惡言辱罵告訴人以表達不滿，致告訴人名譽、尊嚴評
    價受貶損，所為非是，兼衡以被告犯罪之動機、目的、手法
    、所生之損害，並參酌被告大學畢業、無業、與女兒同住之
    家庭生活經濟狀況，及犯後態度等一切情狀，量處如主文第
    2項所示之刑，並諭知易服勞役之折算標準。
據上論斷，應依刑事訴訟法第369條第1項前段、第364條、第299
條第1項前段，刑法第309條第1項、第42條第3項，刑法施行法第
1條之1第1項，判決如主文。　
本案經檢察官王正皓到庭執行職務。
中　　華　　民　　國　　111 　年　　3 　　月　　31　　日
            刑事第二十五庭審判長法　官  邱滋杉
                                法　官  陳彥年
                                法　官  黃翰義
以上正本證明與原本無異。
如不服本判決，應於收受送達後20日內向本院提出上訴書狀，其
未敘述上訴之理由者並得於提起上訴後20日內向本院補提理由書
（均須按他造當事人之人數附繕本）「切勿逕送上級法院」。
                                書記官  邱鈺婷
中　　華　　民　　國　　111 　年　　4 　　月　　6 　　日
附錄：本案論罪科刑法條全文　　　　　　　　　　　　　　　
中華民國刑法第309條
公然侮辱人者，處拘役或9千元以下罰金。
以強暴犯前項之罪者，處1年以下有期徒刑、拘役或1萬5千元以
下罰金。